臺灣屏東地方法院民事裁定
111年度司監宣字第14號
聲  請  人  蘇順榮  



受 監護 人  蘇張鸞鳳  

關  係  人  蘇順景  
上列聲請人聲請選任特別代理人事件，本院裁定如下：
    主  文
選定蘇順景（男、民國00年0 月0 日生、身分證統一編號：Z000
000000號）擔任受監護宣告人蘇張鸞鳳（女、民國00年0 月00日
生、身分證統一編號：Z000000000號）於辦理被繼承人蘇天化遺
產繼承分割相關事宜之特別代理人。
聲請程序費用新臺幣1,000 元由受監護宣告人蘇張鸞鳳負擔。
    理  由
一、本件聲請意旨略以：聲請人為蘇張鸞鳳之子，蘇張鸞鳳前經
    法院裁定宣告其為受監護宣告人，並由聲請人擔任監護人。
    因聲請人之父即受監護宣告人之配偶蘇天化，於民國111 年
    2 月21日死亡，聲請人與受監護宣告人於辦理被繼承人蘇天
    化之遺產繼承分割相關事宜時，因與受監護宣告人利益相左
    ，依法不得代理，而關係人蘇順景雖亦為被繼承人蘇天化之
    子，惟其業向本院聲明拋棄繼承並經准予備查在案，已非繼
    承人，無利害關係，爰依法請求選定關係人蘇順景擔任受監
    護宣告人蘇張鸞鳳辦理被繼承人蘇天化之遺產繼承與分割相
    關事宜之特別代理人。
二、按監護人之行為與受監護人之利益相反或依法不得代理時，
    法院得因監護人、受監護人、主管機關、社會福利機構或其
    他利害關係人之聲請或依職權，為受監護人選任特別代理人
    ，此即民法第1113條準用同法第1098條第2 項之規定。又該
    條所定「依法不得代理」係採廣義解釋，包括民法第106 條
    禁止自己代理或雙方代理之情形，以及其他一切因利益衝突
    、法律上禁止代理之情形而言。
三、經查，聲請人主張之事實，業據提出本院111 年度監宣字第
    117 號裁定、戶籍及除戶謄本、繼承系統表、本院111 年度
    司繼字第510 號准予備查函、財政部南區國稅局遺產稅免稅
    證明書、遺產分割協議書等件為證。查被繼承人蘇天化所留
    遺產依據財政部南區國稅局免稅證明書所示為屏東縣○○鄉○○
    段000 地號土地（持分為全部）、屏東縣○○鄉○○段000 地號
    土地（持分為全部）、屏東縣○○鄉○○段000 地號土地（持分
    為全部）、門牌號碼為屏東縣○○鄉○○路0號、9-1號之建物、
    臺灣銀行及屏東縣農會存款，而本件被繼承人蘇天化所留遺
    產應由被繼承人之直系血親卑親屬蘇順德、蘇昆宗、聲請人
    蘇順榮及受監護宣告人蘇張鸞鳳共同繼承，故受監護宣告人
    蘇張鸞鳳之應繼分即係遺產總額之4 分之1 即核定價額1,38
    4,129元（個位數以下4 捨5 入），又據聲請人陳報之遺產
    分割協議書所示內容，由受監護宣告人蘇張鸞鳳取得上開屏
    東縣○○鄉○○段000 地號土地、屏東縣○○鄉○○段000 地號土地
    應有部分5 分之1 及屏東縣○○鄉○○段000 地號土地應有部分
    全部;另取得屏東縣○○鄉○○路0號、9-1號之建物應有部分全
    部;臺灣銀行及屏東縣農會存款亦均由受監護宣告人取得全
    部，則受監護宣告人取得之遺產核定價額為1,770,688元（
    【計算式：621,823元+319,634元+221,598元+24,800元+205
    ,900元+353,728元+23,205元】，個位數以下四捨五入），
    已逾受監護宣告人之應繼分核定價額，是以上開分割方法即
    無侵害受監護宣告人利益之情事。又蘇張鸞鳳既為受監護宣
    告之人，聲請人為其監護人，惟聲請人與蘇張鸞鳳又同為蘇
    天化之繼承人，在辦理蘇天化之遺產繼承與分割事宜時，顯
    有利益衝突之情，依法不得代理，自有為蘇張鸞鳳選任特別
    代理人之必要。復查聲請人蘇順榮已依據本院111 年度監宣
    字第117 號裁定開財產清冊完畢，此經本院職權調閱上開卷
    宗查閱無訛。而關係人蘇順景雖亦為被繼承人蘇天化之子女
    ，惟蘇順景前已向本院具狀對被繼承人蘇天化聲明拋棄繼承
    ，並經本院111 年度司繼字第510 號准予備查在案，此亦有
    本院111 年4 月7 日函在卷可參。是以關係人蘇順景既非繼
    承人，其於本件被繼承人蘇天化之遺產繼承與分割事宜即無
    利害關係，且出具同意書表示同意擔任本件特別代理人，核
    與前揭法律規定，尚無不合。從而，聲請人聲請選任蘇順景
    於受監護宣告人吳蘇張鸞鳳辦理被繼承人蘇天化之遺產繼承
    與分割相關事宜之特別代理人，於法有據，應予准許。
四、依家事事件法第97條，非訟事件法第21條第1 項，裁定如主
    文。
五、如不服本裁定，應於裁定送達後10日內向本院提出抗告狀，
    並繳納抗告費新臺幣1,000 元。
中　　華　　民　　國　　111 　年　　11　　月　   3　  日
　　　　　　　　　家事庭司法事務官　謝昆達